臺灣彰化地方法院刑事判決　　　　　　　96年度易字第1090號
公　訴　人　臺灣彰化地方法院檢察署檢察官
被　　　告　甲○○
　　　　　　　　　　　號9樓
　　　　　　　　　　　4號
上列被告因業務侵占等案件，經檢察官提起公訴（九十六年度偵
字第三○四二號），本院依簡式審判程序判決如下：
    主  文
甲○○連續意圖為自己不法之所有，而侵占對於業務上所持有之
物，處有期徒刑拾月，減為有期徒刑伍月，如易科罰金，以銀元
佰元即新臺幣玖佰元折算壹日，未扣案如附表二編號一所示進
貨單存根聯、簽回聯、客戶聯上偽造之「王惠君」簽名各壹枚均
沒收。
    事  實
一、甲○○自民國九十四年五月一日起至九十五年四月三十日止
    ，在位於臺中縣大雅鄉○○路四○五號歐格工業股份有限公
    司（下稱歐格公司）擔任業務員，平日負責送貨及收取貨款
    之業務，為從事業務之人。詎甲○○因缺錢花用，竟基於意
    圖為自己不法所有之業務侵占、行使業務上登載不實文書之
    概括犯意，及行使偽造私文書之犯意，先後於如附表一所示
    時間，分別向如附表一所示店家，收取如附表一所示金額之
    現金貨款後，連續將各該現金貨款侵占入己；另承前開業務
    侵占之概括犯意，明知其自歐格公司所提領之十件皮包，實
    際上並未銷售予伊紗服飾名店，竟於如附表二編號一所示時
    間，在不詳處所，將上開皮包銷售予伊紗服飾名店之不實事
    項，登載在其業務上作成之進貨單上，並在該進貨單存根聯
    上偽造伊紗服飾名店負責人「王惠君」之簽名一枚，自動複
    寫在進貨單之簽回聯、客戶聯上，用以表示王惠君收受上開
    皮包而尚未給付貨款之意，再將該進貨單簽回聯持以交付歐
    格公司會計人員以為行使，將上開皮包侵占入己，足以生損
    害於王惠君，以及歐格公司對客戶與貨物管理之正確性；復
    承前開行使業務上登載不實文書之概括犯意，為掩飾其前開
    業務侵占之犯行，明知如附表二編號二至十一所示客戶，實
    際上並未退貨予歐格公司，竟先後於如附表二編號二至十一
    所示時間，在不詳處所，連續將各該客戶退貨予歐格公司之
    不實事項，登載在其業務上作成之退貨單上，再將各該退貨
    單簽回聯持以交付歐格公司會計人員以為行使，足以生損害
    於各該客戶，以及歐格公司對客戶與貨物管理之正確性。嗣
    經歐格公司發現帳目有異，並進行清查，始悉上情。
二、案經歐格公司訴由臺灣彰化地方法院檢察署檢察官偵查起訴
    。
    理  由
一、按除被告所犯為死刑、無期徒刑、最輕本刑為三年以上有期
    徒刑之罪或高等法院管轄第一審案件者外，於刑事訴訟法第
    二百七十三條第一項程序進行中，被告先就被訴事實為有罪
    之陳述時，審判長得告知被告簡式審判程序之旨，並聽取當
    事人、代理人、辯護人及輔佐人之意見後，裁定進行簡式審
    判程序；除簡式審判程序及簡易程序案件外，第一審應行合
    議審判；刑事訴訟法第二百七十三條之一第一項、第二百八
    十四條之一分別定有明文。本件被告甲○○所犯係死刑、無
    期徒刑、最輕本刑為三年以上有期徒刑或高等法院管轄第一
    審案件以外之罪，且於本院行準備程序時就被訴事實為有罪
    之陳述，經受命法官告知簡式審判程序之旨，並聽取公訴人
    、被告之意見後，本院合議庭認無不得或不宜改依簡式審判
    程序進行之處，經評議結果，裁定改由受命法官獨任行簡式
    審判程序，合先敘明。
二、上開事實，業據被告於本院審理時坦承不諱，核與證人春天
    精品服飾負責人許宜真、伊紗服飾名店負責人王惠君於偵訊
    時，證述之情節相符，並有勞工保險卡、勞工退休金提繳費
    計算名冊各一紙、收款明細表、盤點資料、出貨明細、客戶
    賣結存表、經濟部九十四年五月二十六日經授中字第○九四
    三二一八八○五○號函及附函檢送歐格公司之公司變更登記
    表、股東名冊各一份在卷可稽，足徵被告之自白確與事實相
    符。本件事證明確，被告業務侵占、行使偽造私文書、行使
    業務上登載不實文書之犯行，均堪認定。
三、論罪科刑理由：
  (一)按刑法上之「署押」，乃指於紙張或物體上簽署之姓名或其
    他符號，以表示其承認所簽署文書之效力，與印文有同一效
    力（最高法院八十六年度臺上字第四七號判決參照），而以
    按捺指紋以代替簽名者，則偽造指紋亦屬偽造署押。次按刑
    法上之偽造署押罪，係指單純偽造簽名、畫押而言，若在制
    式之書類上偽造他人簽名，已為一定意思表示，具有申請書
    或收據等類性質者，則係犯偽造文書罪（該偽造署押為偽造
    文書之部分行為不另論罪），又在申請書類之姓名欄填寫申
    請人姓名，僅在識別何人申請，並非表示本人簽名之意思，
    尚不生偽造署押問題，該填載自不得依刑法第二百十九條諭
    知沒收（最高法院八十五年度臺非字第一四六號判決意旨參
    照）。被告在如附表二編號一所示進貨單上偽造「王惠君」
    簽名，再將該進貨單簽回聯持以交付歐格公司會計人員以為
    行使，依其內容足以表示王惠君收受皮包而尚未給付貨款之
    意，應構成刑法第二百十六條、第二百十條之行使偽造私文
    書罪。核被告所為，分別係犯刑法第三百三十六條第二項之
    業務侵占罪、同法第二百十六條、第二百十條之行使偽造私
    文書罪、同法第二百十六條、第二百十五條之行使業務上登
    載不實文書罪；起訴書認被告在如附表二編號一所示進貨單
    上偽造「王惠君」簽名部分，係犯偽造署押罪，容屬誤會，
    然既經蒞庭檢察官於本院準備程序時當庭更正（本院卷第十
    二頁），本院自毋庸再行變更起訴法條，附此敘明。
  (二)刑法於九十四年二月二日修正公布、刑法施行法於九十五年
    六月十四日修正公布、罰金罰鍰提高標準條例於九十五年五
    月十七日修正公布，並均於九十五年七月一日施行，本件被
    告行為後法律既有變更，是關於本案應適用之新舊法，茲比
    較如下：
  1.刑法第二條第一項規定，係規範行為後法律變更所生新舊法
    律比較適用之準據法，於九十五年七月一日刑法施行後，應
    適用刑法第二條第一項之規定，為「從舊從輕」之比較（最
    高法院九十五年度第八次刑事庭會議決議第一點第一項參照
    ）。
  2.修正前刑法第五十六條關於連續犯之規定，業已修正刪除，
    應依刑法第二條第一項規定，適用最有利於行為人之法律（
    最高法院九十五年度第八次刑事庭會議決議第五點第四項第
    一款參照）。經比較新、舊法結果，應以被告行為時之法律
    即修正前第五十六條規定論以連續犯，最有利於被告（臺灣
    高等法院九十五年五月四、五日座談會第九號決議參照）。
  3.修正前刑法第五十五條關於牽連犯之規定，業已修正刪除，
    犯一罪而其方法或結果之行為，均在新法施行前者，新法施
    行後，應依新法第二條第一項之規定，適用最有利於行為人
    之法律（最高法院九十五年度第八次刑事庭會議決議第五點
    第三項參照）。經比較新、舊法結果，應以被告行為時之法
    律即修正前第五十五條規定論以牽連犯，最有利於被告（臺
    灣高等法院九十五年五月四、五日座談會第九號決議參照）
    。
  4.刑法第三十三條第五款關於罰金刑之規定，由「罰金：一元
    以上」修正為「罰金：新臺幣一千元以上，以百元計算之」
    ，應依刑法第二條第一項規定，適用最有利於行為人之法律
    （最高法院九十五年度第八次刑事庭會議決議參照）。刑法
    第二百十六條、第二百十五條行使業務上登載不實文書罪關
    於「或五百元以下罰金」，同法三百三十六條第二項業務侵
    占罪關於「得併科三千元以下罰金」之罰金刑部分，經比較
    新、舊法結果，應以被告行為時之法律即修正前第三十三條
    第五款規定，最有利於被告。
  5.刑法施行法第一條之一增訂施行前，依罰金罰鍰提高標準條
    例第一條前段、現行法規所定貨幣單位折算新臺幣條例第二
    條規定，刑法第二百十六條、第二百十五條行使業務上登載
    不實文書罪關於「或五百元以下罰金」，同法三百三十六條
    第二項業務侵占罪關於「得併科三千元以下罰金」之罰金刑
    部分，應提高折算為「或新臺幣一萬五千元以下罰金」、「
    得併科新臺幣九萬元以下罰金」。刑法施行法修正增訂第一
    條之一規定：「中華民國九十四年一月七日刑法修正施行後
    ，刑法分則編所定罰金之貨幣單位為新臺幣。九十四年一月
    七日刑法修正時，刑法分則編未修正之條文定有罰金者，自
    九十四年一月七日刑法修正施行後，就其所定數額提高為三
    十倍。但七十二年六月二十六日至九十四年一月七日新增或
    修正之條文，就其所定數額提高為三倍。」依增訂條文提高
    並改為新臺幣後，刑法第二百十六條、第二百十五條行使業
    務上登載不實文書罪關於「或五百元以下罰金」，同法三百
    三十六條第二項業務侵占罪關於「得併科三千元以下罰金」
    之罰金刑部分，亦同為「或新臺幣一萬五千元以下罰金」、
    「得併科新臺幣九萬元以下罰金」，經比較新、舊法後，結
    果並無不同。
  6.比較時應就罪刑有關之共犯、未遂犯、想像競合犯、牽連犯
    、連續犯、結合犯，以及累犯加重、自首減輕暨其他法定加
    減原因（如身分加減）與加減例等一切情形，綜其全部罪刑
    之結果而為比較（最高法院九十五年度第八次刑事庭會議決
    議第一點第四項參照）。經綜合比較新、舊法之結果，以被
    告行為時之舊法較有利於被告，依刑法第二條第一項前段規
    定，本案自應適用被告行為時之法律即修正前刑法第五十六
    條、第五十五條、第三十三條第五款，罰金罰鍰提高標準條
    例第一條前段，現行法規所定貨幣單位折算新臺幣條例第二
    條之規定。
  (三)被告在如附表二編號一所示進貨單上偽造「王惠君」簽名，
    為偽造私文書之階段行為，其偽造私文書後，復持以行使，
    其偽造私文書之低度行為，應為行使偽造私文書之高度行為
    所吸收；被告將不實事項登載在業務上作成如附表二所示文
    書後，復持以行使，其業務上文書登載不實之低度行為，應
    為行使業務上登載不實文書之高度行為所吸收；均不另論罪
    。被告先後多次業務侵占、行使業務上登載不實文書之犯行
    ，各時間緊接，所犯分別係構成要件相同之罪名，顯各係基
    於概括犯意反覆為之，為連續犯，應依修正前刑法第五十六
    條規定，各以一罪論，並均加重其刑。被告所犯上開連續業
    務侵占、行使偽造私文書罪、連續行使業務上登載不實文書
    三罪間，具有方法、目的之牽連關係，應依修正前刑法第五
    十五條規定，從一重之連續業務侵占罪處斷。爰審酌被告為
    圖得一己之私利而侵占業務上所持有之貨款、貨物，造成被
    害人財產上之損害，且迄今猶未與被害人達成和解，然考量
    被告侵占金額並非甚鉅，復無前科，素行尚佳，及其犯罪之
    動機、目的、手段、智識程度，暨犯罪後坦承犯行，態度尚
    屬良好等一切情狀，量處如主文所示之刑。又中華民國九十
    六年罪犯減刑條例業於九十六年七月四日公布，並於同年十
    六日施行，依該條例第二條規定，犯罪在九十六年四月二十
    四日以前者，除本條例另有規定外，應予以減刑，本件被告
    之犯罪時間在九十四年五月一日起至九十五年四月十八日止
    ，且被告所犯雖包括刑法第三百三十六條第二項之業務侵占
    罪，然被告之宣告刑既未逾有期徒刑一年六月，即不符合該
    條例第三條所定不予減刑之要件，爰依中華民國九十六年罪
    犯減刑條例第二條第一項第三款、第七條、第九條規定，減
    其宣告刑二分之一，併諭知易科罰金之折算標準。
  (四)被告行為後，刑法第四十一條第一項前段關於易科罰金折算
    標準之規定，業於九十四年二月二日修正公布，並於九十五
    年七月一日施行，由「犯最重本刑為五年以下有期徒刑以下
    之刑之罪，而受六個月以下有期徒刑或拘役之宣告，因身體
    、教育、職業、家庭之關係或其他正當事由，執行顯有困難
    者，得以一元以上三元以下折算一日，易科罰金。」修正為
    「犯最重本刑為五年以下有期徒刑以下之刑之罪，而受六個
    月以下有期徒刑或拘役之宣告者，得以新臺幣一千元、二千
    元或三千元折算一日，易科罰金。」應依刑法第二條第一項
    規定，適用最有利於行為人之法律（最高法院九十五年度第
    八次刑事庭會議決議第三點第二項參照）。修正前刑法第四
    十一條第一項前段之易科罰金折算標準，依修正刪除前之罰
    金罰鍰提高標準條例第二條規定，應就其原定數額提高為一
    百倍折算一日，並依現行法規所定貨幣單位折算新臺幣條例
    第二條規定，以新臺幣元之三倍折算之，亦即，修正前刑法
    第四十一條第一項前段之易科罰金折算標準，應以銀元三百
    元即新臺幣九百元折算為一日，經比較新、舊法結果，應以
    被告行為時之法律舊法較有利於被告，依刑法第二條第一項
    前段規定，本案自應適用被告行為時之法律即修正前刑法第
    四十一條第一項前段，修正前罰金罰鍰提高標準條例第二條
    規定，併諭知易科罰金之折算標準。
  (五)未扣案如附表二編號一所示進貨單存根聯、簽回聯、客戶聯
    上，被告偽造之「王惠君」簽名各一枚，均應依刑法第二百
    十九條規定宣告沒收。
據上論斷，應依刑事訴訟法第二百七十三條之一第一項、第二百
九十九條第一項前段，刑法第二條第一項前段、第三百三十六條
第二項、第二百十六條、第二百十條、第二百十五條、第二百十
九條，修正前刑法第五十六條、第五十五條、第四十一條第一項
前段，罰金罰鍰提高標準條例第一條前段，修正前罰金罰鍰提高
標準條例第二條，中華民國九十六年罪犯減刑條例第二條第一項
第三款、第七條、第九條，判決如主文。
本案經檢察官陳茂亭到庭執行職務。
中　　華　　民　　國　　96　　年　　8 　　月　　30　　日
 　               刑事第六庭    法  官  鄭舜元
以上正本證明與原本無異。
如不服本判決，應於判決送達後10日內，向本院提出上訴書狀，
上訴書狀應「敘述具體上訴理由」，並按他造當事人之人數附繕
本。「切勿逕送上級法院」。
告訴人或被害人對於判決如有不服具備理由請求檢察官上訴者，
其上訴期間之計算係以檢察官收受判決正本之日期為準。
中　　華　　民　　國　　96　　年　　9 　　月　　4 　　日
                                書記官  呂雅惠
　附表一：業務侵占部分
  ┌──┬────────┬────────┬─────────┐
  │編號│時間            │店家            │侵占貨款（新臺幣）│
  ├──┼────────┼────────┼─────────┤
  │一  │九十四年九月九日│雪克町服飾      │五千三百十五元    │
  ├──┼────────┼────────┼─────────┤
  │二  │九十四年十一月十│田園精品服飾    │一千五百元        │
  │    │五日（起訴書誤載│                │                  │
  │    │為九十五年十一月│                │                  │
  │    │十五日）        │                │                  │
  ├──┼────────┼────────┼─────────┤
  │三  │九十四年十一月十│雪克町服飾      │六千元            │
  │    │七日            │                │                  │
  ├──┼────────┼────────┼─────────┤
  │四  │九十五年一月二十│田園精品服飾    │三千八百元        │
  │    │日              │                │                  │
  ├──┼────────┼────────┼─────────┤
  │五  │九十五年二月七日│思美佳服飾      │三千四百元        │
  ├──┼────────┼────────┼─────────┤
  │六  │九十五年二月十日│微風品坊        │一萬四千六百元    │
  ├──┼────────┼────────┼─────────┤
  │七  │九十五年二月十七│雪克町服飾      │五千四百元        │
  │    │日              │                │                  │
  ├──┼────────┼────────┼─────────┤
  │八  │九十五年二月二十│伊紗服飾名店    │六百四十元        │
  │    │三日            │                │                  │
  ├──┼────────┼────────┼─────────┤
  │九  │九十五年二月二十│田園精品服飾    │三千零九十元      │
  │    │八日            │                │                  │
  ├──┼────────┼────────┼─────────┤
  │十  │九十五年三月七日│思美佳服飾      │五千元            │
  ├──┼────────┼────────┼─────────┤
  │十一│九十五年三月八日│微風品坊        │七千三百七十一元  │
  ├──┼────────┼────────┼─────────┤
  │十二│九十五年三月十四│春天精品服飾    │一萬二千四百元    │
  │    │日              │                │                  │
  ├──┼────────┼────────┼─────────┤
  │十三│九十五年三月二十│春天精品服飾    │七千三百八十元    │
  │    │九日            │                │                  │
  ├──┼────────┼────────┼─────────┤
  │十四│九十五年四月四日│田園精品服飾    │四千五百元        │
  ├──┼────────┼────────┼─────────┤
  │十五│九十五年四月十七│微風品坊        │五千七百元        │
  │    │日              │                │                  │
  ├──┼────────┼────────┼─────────┤
  │十六│九十五年四月十八│春天精品服飾    │五千元            │
  │    │日              │                │                  │
  ├──┼────────┴────────┴─────────┤
  │合計│九萬一千零九十六元                                    │
  └──┴───────────────────────────┘
　附表二：行使業務上登載不實文書部分
  ┌──┬────────┬────────┬─────────┐
  │編號│時間            │店家            │業務上登載不實文書│
  ├──┼────────┼────────┼─────────┤
  │一  │九十四年十二月一│伊紗服飾名店    │進貨單一紙（偽造「│
  │    │日              │                │王惠君」簽名部分另│
  │    │                │                │構成偽造私文書）  │
  ├──┼────────┼────────┼─────────┤
  │二  │九十四年十二月二│伊紗服飾名店    │退貨單一紙        │
  │    │十九日          │                │                  │
  ├──┼────────┼────────┼─────────┤
  │三  │九十五年二月七日│思美佳服飾      │退貨單一紙        │
  ├──┼────────┼────────┼─────────┤
  │四  │九十五年三月七日│思美佳服飾      │退貨單一紙        │
  ├──┼────────┼────────┼─────────┤
  │五  │九十五年三月十四│春天精品服飾    │退貨單一紙        │
  │    │日              │                │                  │
  ├──┼────────┼────────┼─────────┤
  │六  │九十五年三月二十│雪克町服飾      │退貨單三紙        │
  │    │八日            │                │                  │
  ├──┼────────┼────────┼─────────┤
  │七  │九十五年三月二十│春天精品服飾    │退貨單一紙        │
  │    │九日            │                │                  │
  ├──┼────────┼────────┼─────────┤
  │八  │九十五年四月四日│田園精品服飾    │退貨單一紙        │
  ├──┼────────┼────────┼─────────┤
  │九  │九十五年四月十一│微風品坊        │退貨單二紙        │
  │    │日              │                │                  │
  ├──┼────────┼────────┼─────────┤
  │十  │九十五年四月十七│微風品坊        │退貨單一紙        │
  │    │日              │                │                  │
  ├──┼────────┼────────┼─────────┤
  │十一│九十五年四月十八│春天精品服飾    │退貨單一紙        │
  │    │日              │                │                  │
  └──┴────────┴────────┴─────────┘
附錄：論罪科刑法條
中華民國刑法第336條
對於公務上或因公益所持有之物，犯前條第1項之罪者，處1年以
上7年以下有期徒刑，得併科5千元以下罰金。
對於業務上所持有之物，犯前條第 1 項之罪者，處6月以上5年
以下有期徒刑，得併科3千元以下罰金。
前二項之未遂犯罰之。
中華民國刑法第216條
行使第 210 條至第 215 條之文書者，依偽造、變造文書或登載
不實事項或使登載不實事項之規定處斷。
中華民國刑法第210條
偽造、變造私文書，足以生損害於公眾或他人者，處 5 年以下有
期徒刑。
中華民國刑法第215條
從事業務之人，明知為不實之事項，而登載於其業務上作成之文
書，足以生損害於公眾或他人者，處 3 年以下有期徒刑、拘役
或 500 元以下罰金。
